【裁判字號】    98,交聲,760
【裁判日期】    980227
【裁判案由】    聲明異議
【裁判全文】
臺灣臺中地方法院交通事件裁定         98年度交聲字第760號
原處分機關  交通部公路總局臺中區監理所臺中市監理站
異  議  人
即受處分人  甲○○
上列受處分人因違反道路交通管理處罰條例案件，對於交通部公
路總局臺中區監理所臺中市監理站民國98年2 月19日所為之處分
（原處分：裁監稽違字第裁61－GE0000000 號裁決書），聲明異
議，本院裁定如下：
    主  文
原處分關於罰鍰新臺幣萬壹仟伍佰元部分撤銷。
其餘異議駁回。
    理  由
一、聲明異議意旨略以：異議人即受處分人甲○○（下稱受處分
    人）酒醉駕車，業經臺灣臺中地方法院檢察署檢察官為緩起
    訴處分，緩起訴處分命令受處分人向國庫支付新臺幣（下同
    ）50,000元，受處分人已履行完畢，惟交通部公路總局臺中
    區監理所臺中市監理站仍就同一事件裁處受處分人罰鍰31,
    500 元，並吊扣機車駕駛執照12個月，施以道安講習，依據
    行政罰法第26條一事不二罰之規定，其所為之裁處顯有違一
    事不二罰之原則，請求撤銷上開處罰，爰聲明異議等語。
二、經查：
  (一)按汽車駕駛人，駕駛汽車經測試檢定有酒精濃度超過規定標
    準者，處新臺幣15,000元以上60,000元以下罰鍰，並當場移
    置保管其車輛及吊扣其駕駛執照1 年；又汽車駕駛人違反本
    條例規定，應受吊扣駕駛執照處分，於汽車駕駛人係無駕駛
    執照駕車者，在所規定最長吊扣期間內，不得考領駕駛執照
    ；汽車駕駛人有飲酒後其吐氣所含酒精成份超過每公升0.25
    毫克以上者，不得駕車，本件受處分人行為時道路交通管理
    處罰條例第35條第1 項第1 款、第67條第6 項及道路交通安
    全規則第114 條第2 款分別定有明文。茲本件受處分人確有
    上開酒後駕車，且經抽血檢驗其血液中酒精濃度達106MG/DL
    ，換算呼氣酒精濃度值達0.50MG/L之違規事實，為受處分人
    所不爭執，並有舉發違反道路交通管理事件通知單影本1 紙
    在卷可憑，故原處分機關所為處分固非無見。
  (二)惟按民國94年2 月5 日公布、95年2 月5 日施行之行政罰法
    第26條第1 項規定：「一行為同時觸犯刑事法律及違反行政
    法上義務規定者，依刑事法律處罰之，但其行為應處以其他
    種類行政罰或得沒入之物而未經法院宣告沒收者，亦得裁處
    之」，又同條第2 項規定：「前項行為如經不起訴處分或為
    無罪、免訴、不受理、不付審理之裁判確定者，得依違反行
    政法上義務規定裁處之」，則受處分人上開酒後駕車行為，
    即係一行為同時觸犯刑法第185 條之3 之公共危險罪與道路
    交通管理處罰條例第35條第1 項第1 款之酒醉駕車之行政罰
    ，依上開規定，自應依刑事法律之刑法第185 條之3 規定處
    罰。而受處分人本件酒後駕車之行為，業經臺灣臺中地方法
    院檢察署檢察官以97年度偵字第25794 號為緩起訴處分，其
    期間為1 年，受處分人應於收受緩起訴處分命令通知書之日
    起2 個月內，向國庫支付50,000元，業由受處分人於98年2
    月20日履行完畢等情，有臺灣臺中地方法院檢察署檢察官執
    行緩起訴處分命令通知書、臺灣高等法院被告前案紀錄表各
    1 份在卷可稽，另揆諸行政罰法第26條之立法理由所示：一
    行為同時觸犯刑事法律及違反行政法上義務規定時，由於刑
    罰與行政罰同屬對不法行為之制裁，而刑罰之懲罰作用較強
    ，故依刑事法律處罰，即足資警惕時，實無為一事二罰再處
    行政罰之必要。且刑事法律處罰，由法院依法定程序為之，
    較符合正當法律程序，應予優先適用。但罰鍰以外之沒入或
    其他種類行政罰，因兼具維護公共秩序之作用，為達行政目
    的，行政機關仍得併與裁處等情。據此，本件受處分人所受
    之緩起訴處分與前揭行政罰法第26條第2 項所規定之不起訴
    處分是否相當，即應視緩起訴處分之具體內容，在實質上與
    行政罰是否相當而定，非可一概而論。
  (三)另按「被告所犯為死刑、無期徒刑或最輕本刑3 年以上有期
    徒刑以外之罪，檢察官參酌刑法第57條所列事項及公共利益
    之維護，認以緩起訴為適當者，得定1 年以上3 年以下之緩
    起訴期間為緩起訴處分，其期間自緩起訴處分確定之日起算
    。」、「被告於緩起訴期間內，有下列情形之一者，檢察官
    得依職權或依告訴人之聲請撤銷原處分，繼續偵查或起訴：
    一於期間內故意更犯有期徒刑以上刑之罪，經檢察官提起公
    訴者。二緩起訴前，因故意犯他罪，而在緩起訴期間內受有
    期徒刑以上刑之宣告者。三違背第253 條之2 第1 項各款之
    應遵守或履行事項者。」刑事訴訟法第253 條之1 第1 項、
    第253 條之3 第1 項分別定有明文。再按觸犯刑事法律之犯
    罪行為，除得經檢察官之起訴，並由法院審理後，為有罪科
    刑、無罪、免訴、不受理、不付審理之裁判外，如檢察官認
    該行為所涉為死刑、無期徒刑或最輕本刑3 年以上有期徒刑
    以外之罪，於參酌刑法第57條所列事項及公共利益之維護，
    認以緩起訴為適當者，得定1 年以上3 年以下之緩起訴期間
    為緩起訴處分，並同時命被告為一定之金錢給付，因該金錢
    給付係附隨於緩起訴處分之負擔，性質上並非刑罰，核與前
    開行政罰第26條所稱一事不二「罰」之要件不合，受緩起訴
    處分之人自不得以其已履行該緩起訴處分所命之金錢給付為
    由，援引上開行政罰法第26條之規定，主張就同一行為免受
    行政罰。然因經檢察官為「緩起訴」處分者，於「緩起訴」
    之猶豫期間內，檢察官可對其持續觀察，若認其顯無反省警
    惕之情或根本欠缺反省警惕之能力（即符合上開刑事訴訟法
    第253 條之3 第1 項所列各款情形）者，得依職權或依告訴
    人之聲請，將「緩起訴」處分撤銷，並依法追訴，法院則得
    依審理結果，為有罪科刑之裁判，亦即在緩起訴處分之猶豫
    期間內，刑事訴追程序仍未終局確定，此與不起訴處分確定
    後，刑事訴追程序終結，檢察官原則上不得就同一行為再行
    起訴之法律效果迥異，是以，緩起訴處分自不得類推不起訴
    處分，而適用行政罰法第26條第2 項之規定。從而，經檢察
    官為緩起訴處分之行為，如同時違反行政法上義務之規定，
    在緩起訴處分於猶豫期間期滿前，因刑事訴追程序尚未確定
    終結，行為人仍有因緩起訴遭撤銷而受刑事追訴處罰之可能
    ，此時行政機關若逕行依法行政裁罰，毋寧將使行為人有同
    時遭受行政處罰及刑事處罰之可能，因此參酌行政罰法第26
    條之立法意旨，違反行政法上義務之行為，若同時亦經檢察
    官另為緩起訴處分時，行政機關在上開緩起訴處分尚未實質
    確定前，如依道路交通管理處罰條例規定為與刑罰相類之罰
    鍰處分，即與行政罰法第26條第2 項規定之立法意旨相違背
    。
  (四)查本件原處分之裁決日期為98年2 月19日，刑事部分之緩起
    訴處分係自97年12月18日起算1 年，至98年12月17日期滿始
    實質確定，有原處分機關裁決書、上揭緩起訴處分命令通知
    書、被告前案紀錄表各1 紙附卷足憑。依據上開說明，本件
    原處分機關在上開緩起訴處分猶豫期間尚未屆滿，刑事訴追
    程序未終局確定前，遽依道路交通管理處罰條例規定裁處罰
    鍰31,500元部分，顯與前揭行政罰法第26條第2 項規定有違
    。另原處分關於吊扣駕駛執照部分，則係預防將來再犯危險
    之管制罰，而有別於前揭針對已發生違規事實科處罰鍰之行
    政秩序罰，屬行政罰法第26條第1 項但書所稱之「其他種類
    行政罰」。本件受處分人確有上述酒後駕車之違規事實，是
    就此違反行政秩序規定之部分，依前揭規定，原處分機關依
    道路交通管理處罰條例第35條第1 項第1 款規定，吊扣其機
    車駕駛執照12個月，自無不合。
三、綜上所述，原處分機關以受處分人酒醉駕車之行為，依道路
    交通管理處罰條例第35條第1 項第1 款規定，裁處受處分人
    罰鍰31,500元之處分為不當，受處分人之異議為有理由，自
    應由本院將原處分關於罰鍰31,500元部分撤銷，以資適法。
    原處分機關另裁處「吊扣機車駕駛執照」12個月及施以道安
    講習部分，經查核無不當，此部分異議為無理由，應予駁回
    。
四、據上論斷，應依道路交通管理處罰條例第87條第2 項，道路
    交通案件處理辦法第19條、第20條前段，裁定如主文。
中    華    民    國     98    年     2    月    27   日
                     交通法庭    法  官  劉敏芳
以上正本證明與原本無異。
如不服本裁定應於送達後五日內向本院提出抗告狀 (應附繕本)
並敘述抗告之理由。
                                 書記官  陳錫威
中    華    民    國     98    年     2    月    27   日


司法院資訊處製作；財團法人民間司法改革基金會備份。
